【裁判字號】    98,訴,1499
【裁判日期】    981208
【裁判案由】    毒品危害防制條例
【裁判全文】
臺灣高雄地方法院刑事判決              98年度訴字第1499號
公  訴  人  臺灣高雄地方法院檢察署檢察官
被      告  甲○○
上列被告因毒品危害防制條例案件，經檢察官提起公訴（98年度
毒偵字第4631號），本院判決如下：
    主  文
甲○○持有第一級毒品，累犯，處有期徒刑肆月，如易科罰金，
以新臺幣壹仟元折算壹日，扣案之第一級毒品海洛因壹包（驗前
淨重零點壹貳公克，驗後淨重零點壹壹公克）暨其包裝袋，沒收
銷燬之；又持有第一級毒品，累犯，處有期徒刑肆月，如易科罰
金，以新臺幣壹仟元折算壹日，扣案之第一級毒品海洛因壹包（
驗前淨重零點壹貳捌公克，驗後淨重零點壹壹捌公克）暨其包裝
袋，沒收銷燬之。應執行處有期徒刑柒月，如易科罰金，以新臺
幣壹仟元折算壹日，扣案之第一級毒品海洛因貳包（壹包，驗前
淨重零點壹貳公克，驗後淨重零點壹壹公克；壹包，驗前淨重零
點壹貳捌公克，驗後淨重零點壹壹捌公克）暨其包裝袋，均沒收
銷燬之。
    事  實
一、甲○○前於民國93年間因毒品危害防制條例案件，經臺灣屏
    東地方法院以94年度訴字第117 號判處有期徒刑8 月確定，
    嗣於95年2 月12日縮刑期滿執行完畢。詎仍不知悔改，明知
    海洛因經公告列為毒品危害防制條例第2 條第2 項第1 款之
    第一級毒品，未經許可不得非法持有，竟分別基於持有第一
    級毒品海洛因之犯意，(一)於98年7 月8 日中午12時55分許，
    在高雄縣林園鄉○○路與鳳林路口附近向真實姓名年籍不詳
    綽號「公司」之男子，以新臺幣（下同）1000元之價格購得
    第一級毒品海洛因1 包（驗前淨重0.12公克，驗後淨重0.11
    公克）而持有之，嗣於同日下午1 時許，在高雄縣林園鄉○
    ○○路82號前為警查獲，並在其身上扣得前開海洛因1 包（
    驗前淨重0.12公克，驗後淨重0.11公克），而查悉上情。(二)
    於98年8 月6 日上午11時30分許，在高雄縣林園鄉○○路路
    旁向真實姓名年籍不詳之某男子，以新臺幣（下同）500 元
    之價格購得第一級毒品海洛因1 包（驗前淨重0.128 公克，
    驗後淨重0.118 公克）而持有之，嗣於同日上午11時40分許
    ，在高雄縣林園鄉○○○路503 號前為警查獲，並在其身上
    扣得前開海洛因1 包，而查悉上情。
二、案經高雄市政府警察局小港分局報告臺灣高雄地方法院檢察
    署檢察官偵查起訴。
    理  由
壹、證據能力部分
一、按被告以外之人於審判外之言詞或書面陳述，除法律有規定
    者外，不得作為證據；被告以外之人於審判外之陳述，雖不
    符刑事訴訟法第159 條之1 至第159 條之4 之規定，而經當
    事人於審判程序同意作為證據，法院審酌該言詞陳述或書面
    陳述作成時之情況，認為適當，亦得為證據，當事人、代理
    人或辯護人於法院調查證據時，知有第159 條第1 項不得為
    證據之情形，而未於言詞辯論終結前聲明異議者，視為有前
    項之同意，刑事訴訟法第159 條第1 項及第159 條之5 分別
    定有明文。卷附之搜索扣押筆錄、扣押物品目錄表，雖屬被
    告以外之人於審判外之書面陳述，然當事人於審判程序對於
    上開證據方法之證據能力均表示不爭執，本院審酌前開審判
    外之書面陳述於作成時之情況，並無違法不當或證明力明顯
    過低之瑕疵，應得作為證據。
二、次按現行刑事訴訟法關於「鑑定」之規定，除選任自然人充
    當鑑定人外，另設有囑託機關鑑定制度。依同法第198 條、
    第208 條之規定，不論鑑定人或鑑定機關、團體，固均應由
    法院、審判長、受命法官或檢察官視具體個案之需要而為選
    任、囑託，並依第206 條之規定，提出言詞或書面報告，始
    符合同法第159 條第1 項所定得作為證據之「法律有規定」
    之情形。否則所為之鑑定，仍屬傳聞證據。然於司法警察機
    關調查中之案件，為因應實務上，或因量大、或有急迫之現
    實需求，例行性當然有鑑定之必要者，例如毒品之種類與成
    分、尿液之毒品反應，或者槍彈有無殺傷力等鑑定，基於檢
    察一體原則，得由該管檢察長對於轄區內之案件，以事前概
    括選任鑑定人或囑託鑑定機關、團體之方式，俾便轄區內之
    司法警察官、司法警察對於調查中之此類案件，得即時送請
    先前已選任之鑑定人或囑託之鑑定機關、團體實施鑑定，以
    求時效（法務部92年9 月1 日法檢字第0920035083號函參照
    ）。此種由檢察機關概括選任鑑定人或概括囑託鑑定機關、
    團體，再轉知司法警察官、司法警察於調查犯罪時參考辦理
    之作為，法無明文禁止，係為因應現行刑事訴訟法增訂傳聞
    法則及其例外規定之實務運作而為。此種由司法警察官、司
    法警察依檢察官所概括選任之鑑定人或囑託鑑定機關、團體
    所為之鑑定結果，與檢察官選任或囑託為鑑定者，性質上並
    無差異，同具有證據能力（最高法院96年度臺上字第2860號
    判決參照）。本件卷附之高雄市立凱旋醫院98年7 月27日、
    98年8 月24日出具之濫用藥物檢驗鑑定書係高雄市政府警察
    局小港分局送請鑑定，揆諸前揭說明，均屬「法律規定」得
    為證據者，應有證據能力。
貳、實體部分
一、上開犯罪事實，業據被告甲○○坦承不諱，又上揭2 次在被
    告身上扣得之白色粉末各1 包，經送驗結果，確均含第一級
    毒品海洛因成分，此有扣押筆錄、扣押物品目錄表、查獲照
    片、高雄市立凱旋醫院98年7 月27日、98年8 月24日出具之
    濫用藥物檢驗鑑定書附卷可憑（見警一卷第6 至8 、10頁，
    見警二卷第6 至8 、10頁，偵一卷第8 頁，偵二卷第10頁）
    ，足認被告前開任意性自白與事實相符，本件事證明確，被
    告犯行堪以認定，應依法論科。至起訴書所載「被告甲○○
    基於施用第一級毒品海洛因之犯意，分別於(一)98年7 月5日
    下午7 時許，在屏東縣新園鄉○○村○○路23號其住處，以
    針筒注射方式，施用第一級毒品海洛因1 次，(二)98年7 月28
    日下午9 時許，在屏東縣新園鄉○○村○○路23號其住處，
    以針筒注射方式，施用第一級毒品海洛因1 次」之犯罪事實
    ，雖經被告於警詢、偵查及本院審理中自白，惟並無驗尿報
    告可資為憑，故無以佐證被告前開自白是否屬實，又上開被
    告於98年7 月5 日、98年7 月28日施用第一級毒品海洛因各
    1 次之犯罪事實，復經檢察官於本院審理中陳明，此與業經
    起訴之被告分別於98年7 月8 日、98年8 月6 日持有第一級
    毒品海洛因各1 次部分，均分別為一罪之吸收關係，而當庭
    減縮上開施用第一級毒品海洛因2 次部分之犯罪事實，並將
    原起訴法條毒品危害防制條例第10條第1 項之施用第一級毒
    品罪，變更為毒品危害防制條例第11條第1 項之持有第一級
    毒品罪（見本院二卷第22頁），本院自僅就被告持有第一級
    毒品海洛因2 次之犯行予以審判，附此敘明。
二、按海洛因係毒品危害防制條例第2 條第2 項第1 款所定之第
    一級毒品，不得非法持有。核被告甲○○上開2 次所為，均
    係犯毒品危害防制條例第11條第1 項之持有第一級毒品罪。
    又被告有事實欄所述之前科紀錄及執行情形，此有臺灣高等
    法院被告前案紀錄表在卷可佐（見本院卷第4 至9 頁），其
    於有期徒刑執行完畢5 年之內故意再犯有期徒刑以上之上開
    2 罪，均為累犯，應依法加重其刑。被告上開2 次犯行，犯
    意各別，行為互殊，應予分論併罰。爰審酌被告前已有施用
    毒品之前科，竟仍於前揭2 次向他人購得海洛因，為供己吸
    食之用，顯見其自制力不足，應藉由刑罰之執行，以收教化
    之功能，惟念及被告自始坦承犯行，犯後態度尚可，又被告
    前揭2 次購得之海洛因，數量均微，且係為供己吸食，該持
    有行為本身對社會之危害並非甚鉅，另持有之海洛因未及吸
    食即為警查獲，對被告身體健康亦尚未造成損害等一切情狀
    ，分別量處如主文所示之刑，並諭知易科罰金之折算標準，
    再定應執行刑，且諭知易科罰金之折算標準。按現行刑法第
    41 條 第2 項，關於數罪併罰，數宣告刑均得易科罰金，而
    定應執行之刑逾6 個月者，排除適用同條第1 項得易科罰金
    之規定部分，因與憲法第23條規定有違，並與司法院釋字第
    366 號解釋意旨不符，應自98年6 月19日司法院釋字第662
    號解釋公布之日起失其效力（司法院釋字第662 號解釋參照
    ），是被告所犯上開2 罪所處之刑，均得易科罰金，雖經本
    院定應執行之刑逾6 個月，仍應諭知易科罰金之折算標準，
    附此敘明。又前揭2 次在被告身上扣得之海洛因各1 包（1
    包，驗前淨重0.12公克，驗後淨重0.11公克；1 包，驗前淨
    重0.128 公克，驗後淨重0.118 公克），均為本案查獲之毒
    品，不問屬於犯人與否，應依毒品危害防制條例第18條第1
    項前段規定，分別在各該主文項下宣告沒收銷燬，至上揭毒
    品之包裝袋因包覆該毒品，其上顯留有該毒品之殘渣，衡情
    自難與之析離，當應整體視之為毒品，連同該包裝袋併予宣
    告沒收銷燬之。
據上論斷，應依刑事訴訟法第299 條第1 項前段、毒品危害防制
條例第10條第1 項、第18條第1 項前段，刑法第11條、第41條第
1 項前段，判決如主文。
本案經檢察官陳建州到庭執行職務。
中    華    民    國    98    年    12    月    8    日
                  刑事第七庭  審判長法  官  陳  箐
                                    法  官  洪培睿
                                    法  官  林依蓉
以上正本證明與原本無異。
如不服本判決應於收受送達後10日內向本院提出上訴書狀，並應
敘述具體理由；如未敘述上訴理由者，應於上訴期間屆滿後20日
內向本院補提理由書（均須按他造當事人之人數附繕本）「切勿
逕送上級法院」。
中    華    民    國    98    年    12    月    10    日
                                    書記官  邱靜銘
附錄本判決論罪科刑法條：
毒品危害防制條例第11條第1項
持有第一級毒品者，處3 年以下有期徒刑、拘役或新臺幣5 萬元
以下罰金。


司法院資訊處製作；財團法人民間司法改革基金會備份。
